【裁判字號】    90,上易,1772
【裁判日期】    901129
【裁判案由】    業務侵占
【裁判全文】
臺灣高等法院高雄分院刑事判決                    九十年度上易字第一七七二號
    上訴人即
    自訴  人  丙○○○股份有限公司
    代  表人  丁○○
    被    告  乙○○
              甲○○
              戊○○
右上訴人因自訴被告等業務侵占案件，不服臺灣高雄地方法院八十九年度自字第六二
六號中華民國九十年八月二十八日第一審判決，提起上訴，本院判決如左：
      主  文
上訴駁回。
      理  由
一、自訴人之自訴及上訴意旨略以：自訴人法定代理人丁○○為丙○○○股份有限公
    司（下稱源富公司）之監察人，被告戊○○、乙○○、甲○○分別為源富公司董
    事長及董事，依自訴人公司民國八十六年二月設立迄今之公司報表所載，被告等
    三人在執行公司業務中涉嫌共謀侵占公司股票，核渠等所為係犯刑法第三百三十
    六條第二項之業務侵占罪，自訴人於原審曾提出會計師檢查，根據既存會計冊資
    料，提出財務查核報表，該報表中指出源富公司八十六年度資產負債表會計科目
    「現金」一項高達新台幣（下同）九千二百萬元，顯已違反交易常理，該款項有
    遭被告等侵占之可能，乃原審未就此進行調查，遽為不受理之判決，顯有違誤云
    云。
二、按提起自訴，應於自訴狀內記載犯罪事實及證據，刑事訴訟法第三百二十條第二
    項定有明文，此為法定必備之程式。
三、經查本件上訴人即自訴人自訴被告乙○○等三人涉嫌侵占自訴人公司股票之證據
    ，固據其於原審法院提出內容為記載：「(1)現金科目金額高達九二、０五二０九
    一元（佔總資資產達百分之四五、三）相對人公司保存如此距額之現金，與一般
    投資公司營運常態不同，此該金額是否真實有待查證。(2)預付款項科目金額達七
    四、六００、０００元，與八十六年度底之餘額相同顯然如前所述八十六年底帳
    列向關係人預付購買股票款竟至八十七年八月三十一日仍在預付狀態而久未過戶
    ，其合理性令人質疑。(3)預付房地款達一六、一０００００元，情況同上(2)所述
    。(4)又根據萬通票券金融股份有限公司、中華票券金融股份有限公及國際票券金
    融股份有公司與相對人簽訂之委任保證發行商業本票約定書影本顯示，相對人分
    別有二億元、一億元及六仟萬元合計為三億六仟萬元之額度可循環發行商業本票
    取得資金。截至八十七年八月底止，相對人已發行商業本票並取得資金0000
    00000元，故尚可動用額度達000000000元。如一所述，在相對人
    拒絕提供帳冊、憑證供查核情況下，其實際營運狀況毫無所悉，倘相對人又再取
    得資金後未使用於公司營運上、或者資金已被私人挪用，則對相對人股東及發行
    商業本票保證人之權益影響極大」等文句之八十七年八月三十日資產負債表一張
    （見原審卷第二十八頁）為證。惟查：該所謂「資本產負債表」並無抬頭，製作
    人之姓名為何，全然空白，不符合文書證據之形式要件，又會計師之姓名、住居
    所為何，會計帳冊何在，亦未據自訴人指明，致原審法院無從進行證據調查程序
    ，顯與未於自訴狀內載明犯罪證據無異，原審法院據此認自訴人未於自訴狀內載
    明犯罪事實之證據，與前揭刑事訴訟法所定自訴之法定要件不合，經三次傳喚，
    一次拘提自訴人代表人到庭說明，自訴人代表人亦未到庭，以致審判程序無法進
    行，有送達通知書、拘票及訊問筆錄在卷可憑，原審法院乃於九十年五月三十日
    裁定限期於收受送達後五日內補正上開欠缺，該裁定送至自訴人代表人丁○○之
    住處，因無法聯絡，家人拒收等事由，經郵務人員退回，經再送達於自訴公司之
    住所，亦因不在而遭退回，有退回郵件在卷可憑，嗣經原審法院以裁定將原補正
    欠缺之裁定依公示送達之方式送達於自訴人，有裁定原本、正本、公示送達張貼
    公告等在卷可憑，乃自訴人迄未補正該欠缺，原審因而以起訴程式不備法定要件
    ，判決駁回自訴人之自訴，經核於法並無違誤，自訴人上訴意旨仍執前詞，指摘
    原判決不當為無理由，應予駁回，並不經言詞辯論為之。又自訴人於備齊證據後
    仍得再提起自訴，不受一事不再理之限制，附此敘明。
據上論結，應依刑事訴訟法第三百六十八條、第三百七十二條，判決如主文。
中    華    民    國      九十      年      十一      月  二十九  日
                臺灣高等法院高雄分院刑事第四庭
                                  審判長法官  蕭權閔
                                        法官  陳啟造
                                        法官  李嘉興
右正本證明與原本無異。
不得上訴。
                                      書記官  呂素珍
中    華    民    國      九十      年      十二      月    四    日
                                                                Ｊ


司法院資訊處製作；財團法人民間司法改革基金會備份。
